【裁判字號】    97,台上,3131
【裁判日期】    970704
【裁判案由】    常業竊盜
【裁判全文】
最高法院刑事判決            九十七年度台上字第三一三一號
上  訴  人  台灣高等法院檢察署檢察官
被      告  甲○○
上列上訴人因被告常業竊盜案件，不服台灣高等法院中華民國九
十五年八月二十三日第二審更審判決（九十四年度上更(二)字第四
一三號，起訴案號：台灣士林地方法院檢察署八十七年度偵字第
六八七二號），提起上訴，本院判決如下：
    主  文
原判決撤銷，發回台灣高等法院。
    理  由
本件原判決以公訴意旨略稱：被告甲○○意圖為自己不法之所有
，以竊盜為常業，自民國八十六年五月二日起，至八十七年七月
二十日止，多次以破壞門鎖、玻璃窗等方式，侵入如原判決附表
所列之劉郭猜等三十七處住宅行竊，竊得如同附表所示財物，嗣
於八十七年七月二十一日為警循線查獲，扣得大批手錶、項鍊、
戒指、手環、耳環等物。因認被告涉犯修正前刑法第三百二十二
條常業竊盜罪嫌，並應於刑之執行前令入勞動場所強制工作云云
。經審理結果，認為不能證明被告犯罪，因而撤銷第一審論處被
告常業竊盜罪刑部分之判決，改判諭知被告無罪，固非無見。
惟查：（一）認定之事實與所憑之證據不相適合，且於判決有影
響者，即屬理由矛盾，其判決當然為違背法令。原判決說明：被
告甲○○雖自八十六年三月間起至八十七年五月間止，多次持鑽
石戒指、玉墜子、金項鍊、勞力士手錶、白金戒指、鑽石項鍊赴
泰來、廈門、石牌等當鋪典當，惟經核收當物品資料查詢報表，
多數均已贖回，並經證人費碧珠證述在卷，自不能以其常持物典
當，即認與竊盜有關云云（見原判決第三二、三三頁）。但依卷
附收當物品資料查詢報表所示，被告曾赴泰來當鋪典當多次，其
中於八十六年三月二十二日至八十七年七月二十日期間典當者（
八十六年三月二十二日典當之回贖期限為同年七月二十二日，在
被訴行竊之期間內），共計十三次（見六八七二號警卷第一０二
至一一四頁），贖回者只有二次，金額僅新台幣（下同）八千元
、二萬元，其餘均流當；又被告曾分別於八十七年一月七日、三
月二十一日，先後二次至詹玫花經營之錦城當鋪典當白Ｋ鑽戒等
物，共得款六萬元；另於八十七年五月十二日，至費允恕經營之
眾益當鋪典當黃Ｋ金細鑽花石戒指等物，得款一萬五千元，均未
贖回，有詹玫花、費允恕之警詢筆錄及收當物品資料查詢報表可
查（見同上卷第二五至二七、三二、三三頁）。原審不察，遽認
被告自八十六年三月間起至八十七年五月間止，多次持鑽石戒指
等物至當鋪典當，多數均已贖回，進而為其有利之判斷，所為之
論述與卷證資料不相適合，於法尚有未合。（二）審理事實之法
院對於被告有利及不利之證據，應一律注意，詳為調查，綜合全
案證據資料，本於經驗法則以定其取捨，並將取捨證據及得心證
之理由於判決內詳為說明，方為適法。原判決敘稱：被告於警員
埋伏其住處欲搜索之際，雖曾將起子、鉗子等工具丟棄於其住家
隔壁之陽台，但該等工具係手電筒、老虎鉗、螺絲起子等物，有
搜索扣押證明筆錄可稽，此為一般家庭使用之工具，被告縱有丟
棄行為，至多僅能認其行止可疑，尚不足認定其有竊盜犯行云云
（見原判決第三二頁）。但卷附搜索扣押證明筆錄之扣押物品欄
內除記載：「四、手電筒肆個。五、老虎鉗伍支。六、螺絲起子
捌支。」外，另列有：「七、作案工具壹批。」且有「作案工具
」之照片在卷可憑，被告亦坦承上開工具有特別磨過等情不諱（
分見偵查卷第七、四五、五九頁）。原審對警方搜索時扣押前述
「作案工具壹批」，全未予調查論列，逕為有利被告之認定，亦
於法有違。（三）認定事實所憑之證據，不僅指直接證據而言，
間接證據亦包括在內。被告一再持珠寶飾品等財物至當鋪典當，
並於警員前往其住處搜索之際，將有特別磨過之工具丟棄於其住
家隔壁之陽台，且被告謂其從事珠寶業（見偵查卷第九七頁），
但其名片卻記載為從事雕刻設計（見六八七二號警卷第四七頁）
，而案發當時，被告已有位於台北市○○○路三九五巷四號自宅
，卻另承租台北市○○路○段一０八號三樓之一房屋居住，並於
該租屋處被警起出大批珠寶飾物，又被告謂警方搜出之物均係其
所購買，因沒有錢才持往典當，但被告所述購買情節卻語焉不詳
，前後不一，讓人難以置信。究竟案發時被告從事何業？其被查
獲之珠寶飾物從何而來？被告既因缺錢必須一再典當物品，為何
還要另外租屋居住？何以上開工具要特別磨過，並於警員前來搜
索之際丟棄於其住家隔壁陽台？實情如何？原審未予深究，於判
決內剖析明白，遽認不能證明被告犯罪，難謂適法。（四）被害
人陳述其遭竊取財物，若已提出警製受理刑事案件報案三聯單，
以證實確有申報失竊情事，並能詳敘其係如何辨認出所失竊財物
之具體特徵，而出立贓物認領保管收據向警方具領者，倘其供述
內容並非出於虛構，自有相當程度之可信性。本件有多位被害人
曾提出受理刑事案件報案三聯單存卷，並於法院審理時具結證述
其如何辨認出係其所失竊之物，且原判決附表所列三十七次竊盜
案件，除編號十之失竊地點是在台中縣豐原市外，其餘失竊地點
均在台北市、台北縣內，究竟被害人之陳述是否可信？如無不實
，依其供述及卷內其他證據資料為綜合判斷，能否證明被告犯罪
？事實仍欠明瞭，而有待釐清。原審未詳查究明，遽行判決，併
有可議。以上或為上訴意旨所指摘，或為本院得依職權調查之事
項，應認仍有撤銷發回之原因。
據上論結，應依刑事訴訟法第三百九十七條、第四百零一條，判
決如主文。
中    華    民    國  九十七  年    七    月    四    日
                      最高法院刑事第三庭
                          審判長法官  張  清  埤
                                法官  陳  世  雄
                                法官  蔡  國  在
                                法官  黃  梅  月
                                法官  邱  同  印
      本件正本證明與原本無異
                                      書  記  官
中    華    民    國  九十七  年    七    月    八    日
                                                      Ｅ


司法院資訊處製作；財團法人民間司法改革基金會備份。
